臺灣新北地方法院行政訴訟判決
110年度交字第831號
原      告  董鈺瞭
被      告  新北市政府交通事件裁決處
                    設新北市○○區○○路0段000號2樓
上一代表人  李忠台（處長）住同上
訴訟代理人  黃曉妍律師
上列當事人間因交通裁決事件，原告不服被告中華民國110年11
月9日新北裁催字第48-000000000、48-000000000號等裁決，提
起行政訴訟，本院判決如下：
    主  文
一、原告之訴均駁回。
二、訴訟費用新臺幣300元由原告負擔。
    事實及理由
壹、程序方面：
一、本件係因原告不服被告所為道路交通管理處罰條例第 8條的
    裁決而提起撤銷訴訟，依行政訴訟法第237條之1，應適用交
    通裁決事件訴訟程序。而本件因卷證資料已經明確，於是依
    同法第237條之7規定，於是不經言詞辯論，直接裁判。
二、又原告起訴狀內雖有記載訴訟代理人為陳文濱，然未檢附陳
    文濱之本件行政訴訟委任狀，經本院以公務電話紀錄（見本
    院卷第109頁）向陳文濱詢問為何未附上本件行政訴訟委任
    狀時，該陳文濱則答稱其僅是替原告寫起訴狀，沒有要擔任
    其訴訟代理人之意思等語，是本件原告起訴狀內關於訴訟代
    理人之記載核屬誤載，特此敘明。
貳、實體方面：
一、爭訟概要：緣臺北市政府警察局大同分局（下稱舉發機關）
    接獲環保局通知，於110年2月23日13時20分，在臺北市○○區
    ○○路0段000號前，發現原告董鈺瞭所有之車牌號碼000-000
    及QVM-263號普通輕型機車2輛（以下統稱系爭機車2輛），
    因均有「汽車未懸掛號牌，於道路停車者（領有合法牌照）
    」之違規行為，經舉發機關執勤員警認定違規屬實後，遂於
    110年2月24日填製北市警交大字第000000000號、第0000000
    00號舉發違反道路交通管理事件通知單（以下統稱本案舉發
    通知單2件）逕行舉發，皆記載應到案日期為110年4月11日
    前，並均於110年2月26日入案移送被告處理。據此，被告乃
    依道路交通管理處罰條例第12條第4項、第1項等規定，以11
    0年11月9日新北裁催字第48-000000000、48-000000000號違
    反道路交通管理事件裁決書（上開二裁決，以下統稱原處分
    ）各裁處原告罰鍰新臺幣（下同）8,100元、8,100元。原告
    收受上開原處分書後，始於110年11月11日提出申訴，案經
    被告函請舉發機關查明原告陳述情節及違規當時情形後，原
    告仍有不服，為此乃提起本件行政撤銷交通裁決訴訟。
二、原告起訴主張及聲明：
(一)原告主張要旨：
  1.原告於85年購置QVM-263及QVC-452兩台機車於力祥不銹鋼公
    司使用，現因110年1月結束營業，暫時將機車停置於道路停
    車格內，待事後再處理機車報廢事宜。
  2.今年3月初突接到台北市政府舉發違反道路交通管理事件通
    知單，也就是北市警交大字第000000000及000000000通知單
    ，並無詳細說明，於是前往北市交通裁決處處理，得到的回
    應是靜待通知。
　3.直到110年11月15日左右，才接到新北市罰款通知單，這段
    期間並無接到通知該如何處理。　
　4.該兩台機車已在警察局備案，並交由環保局全權處理中。
　5.原告現已年邁，目前生活只靠微簿的勞退金，突接到巨額罰
    款單16,200元，已造成生活與負擔，讓小市民情何以堪。　
(二)聲明：撤銷原處分。
三、被告答辯及聲明：
(一)被告答辯要旨：
  1.查道路交通管理處罰條例第12條之立法意旨係為避免牌照狀
    態未合於規定之汽車於路邊停車無法處理，徒添實務上執法
    之困擾，故將未領用有效牌照、懸掛他車號牌或未懸掛號牌
    汽車於道路停車行為納入處罰規定，汽車並當場移置保管及
    扣繳其牌照。是系爭汽車未懸掛牌照於道路停車之情形，倘
    經認定係屬廢棄車輛，固應依道路交通管理處罰條例第82條
    之1規定處理；然如經認定非屬廢棄車輛，則其停車於道路
    時，自應依同條例第12條第4項規定舉發，而汽車並得當場
    移置保管。本件經被告函詢臺北市停車管理工程處系爭車輛
    是否已達廢棄標準，經其研判後回復，原告所有車號000-00
    0、QVC-452非屬廢棄車輛，本處自應依循第12條第4項規定
    予以處罰，洵勘認定。
  2.查員警答辯報告表，警方接獲環保局通知系爭車輛未懸掛號
    牌而停放於道路，經員警查核後確認系爭車輛確實未領用有
    效號牌，且系爭車輛停放位置為人行道上劃設之機車格內，
    屬「道路」應無疑義，有拖吊實施照片在卷可稽，原告將系
    爭汽車停於臺北市○○區○○路0段000號前，實已佔用道路範圍
    ，原告確有「汽車未懸掛號牌，於道路停車者」之違規行為
    ，被告據以裁罰並無違誤。
  3.原告雖已因繳銷或逕行註銷而繳回牌照，但經查原告及親屬
    並未切結放棄車輛所有權，亦未至公路監理機關辦理報廢事
    宜，且如上述台北市停車管理工程處業已判定系爭汽車未達
    「新北市政府執行廢棄車輛查報及移置作業要點」之報廢標
    準，非屬報廢車輛，故不適用環保法法規裁罰，亦無需通知
    所有人期限內清理，而應以道路交通管理處罰條例第12條第
    4項規定舉發，並依同條規定拍照舉發後拖吊、移置，其過
    程皆合法，有拖吊處理資料可考。
  4.再者，原告為合法考有機車駕駛執照及合法領有機車號牌之
    人，有機車車籍之基本資料為憑，其對上述規定應知之甚詳
    ，並應確實遵守。是原告前揭所述，無非單方所執之詞，委
    無足取，綜上所述，本處依法裁處，應無違誤，原告之訴為
    無理由。
(二)聲明：原告之訴駁回。
四、爭點：被告認原告所有系爭機車2輛，於110年2月23日13時2
    0分許，在臺北市○○區○○路0段000號前，均有「汽車未懸掛
    號牌，於道路停車者（領有合法牌照）」之違規行為，
　　以原處分裁罰原告，是否均合法有據？原告以其因公司結束
    營業而暫時將系爭機車2輛停放在停車格內，待事後處理報
    廢事宜，即遭警開單處罰等情為由，訴請撤銷原處分，是否
    有理可採？
五、本院之判斷：
(一)前提事實：舉發機關接獲環保局通知，於110年2月23日13時
    20分，在臺北市○○區○○路0段000號前，發現原告所有之系爭
    機車2輛，因有「汽車未懸掛號牌，於道路停車者（領有合
    法牌照）」之違規行為，經舉發機關執勤員警認定違規屬實
    後，遂於110年2月24日填製本案二舉發通知單，皆記載應到
    案日期為110年4月11日前予以舉發，舉發通知單並於110年3
    月8日送達原告，案件則均於110年2月26日入案移送被告處
    理。據此，被告乃依道路交通管理處罰條例第12條第4項、
    第1項等規定，以原處分各逕行裁處原告罰鍰8,100元、8,10
    0元，而原告收受上開原處分書後，始於110年11月11日提出
    申訴，案經被告函請舉發機關查明原告陳述情節及違規當時
    情形後，原告仍有不服，於是提起本件行政撤銷交通裁決訴
    訟等情，此有本案舉發通知單2件及送達簽收收據、違規查
    詢報表、原處分書2件、原告之交通違規案件陳述書、臺北
    市政府警察局大同分局110年11月22日北市警同分交字第110
    3038212號函、臺北市政府警察局大同分局110年12月15日北
    市警同分交字第1103039549號函、採證照片、臺北市政府警
    察局大同分局違規事件答辯報告表、機車車籍查詢資料、禁
    動查詢資料、臺北市停車管理工程處111年4月8日北市停管
    字第1113028932號函等在卷可稽（分見本院卷第69頁、71頁
    及第75頁、第73頁及第74頁、第77頁及第81頁、第85頁及第
    87頁、第89頁、第91頁、第93頁至第94頁、第96頁、第97頁
    及第103頁、第99頁及第105頁、第101頁），核可認定為真
    實。
(二)被告認原告所有系爭機車2輛，於110年2月23日13時20分許
    ，在臺北市○○區○○路0段000號前，均有「汽車未懸掛號牌，
    於道路停車者（領有合法牌照）」之違規行為，以原處分裁
    罰原告，均核屬合法有據。原告以其因公司結束營業而暫時
    將系爭機車2輛停放在停車格內，待事後處理報廢事宜，即
    遭警開單處罰等情為由，訴請撤銷原處分，乃屬無理難採。
  1.應適用之法令：
  ⑴按「汽車有下列情形之一者，處汽車所有人新臺幣三千六百
    元以上一萬零八百元以下罰鍰，並禁止其行駛……」、「汽
    車未領用有效牌照、懸掛他車號牌或未懸掛號牌於道路停車
    者，依第一項規定處罰，汽車並當場移置保管及扣繳其牌照
    。」，道路交通管理處罰條例第12條第1項、第4項分別定有
    明文。次按「汽車號牌懸掛位置，除原設有固定位置外，應
    依下列規定懸掛固定：一、汽車號牌每車兩面，應正面懸掛
    於車輛前後端之明顯適當位置。」，道路交通安全規則第11
    條第1項第1款亦有明文。
  ⑵另按違反道路交通管理事件統一裁罰基準及處理細則第 1條
    規定：「本細則依道路交通管理處罰條例第92條第 4項規定
    訂定之」、第2條第 1項、第2項規定：「處理違反道路交通
    管理事件之程序及統一裁罰基準依本細則之規定辦理。前項
    統一裁罰基準，如附件違反道路交通管理事件統一裁罰基準
    表。」，核上開統一裁罰基準及處理細則之規定，就其立法
    目的及功能，乃為防止處罰機關枉縱或偏頗，依道路交通管
    理處罰條例第92條第 4項所授權交通部會同內政部訂定「違
    反道路交通管理事件統一裁罰基準及處理細則」及其附件「
    違反道路交通管理事件統一裁罰基準表，用以維持裁罰之統
    一性與全國因違反道路交通管理事件受處罰民眾之公平，不
    因裁決人員不同，而生偏頗，寓有避免各監理機關於相同事
    件恣意為不同裁罰之功能，並非法所不許，於憲法上保障人
    民財產權之意旨並無牴觸（此並有改制前司法院大法官會議
    釋字第511號解釋意旨理由足資參照），並無違反法律保留
    原則。再依本件違規行為時點之違反道路交通管理事件統一
    裁罰基準表記載，未懸掛號牌於道路停車，逾越應到案期限
    60日以上繳納罰鍰或逕行裁決處罰者，應處罰鍰8,100元。
    核此規定，既係基於母法之授權而為訂定，且就違反道路交
    通管理事件統一裁罰基準及處理細則附件所示統一裁罰基準
    表中有關道路交通管理處罰條例第12條第4項之裁罰基準內
    容（基準表區分行為人之違規是否於期限內繳納或到案聽候
    裁決者及其逾越到案期限在30日內、30日以上60日以內及60
    日以上者，分別裁處以不同罰鍰標準，符合相同事件相同處
    理，不同事件不同處理之平等原則。），並未牴觸母法，是
    被告自得依此基準而為裁罰。
  2.經查，舉發機關接獲環保局通知本件系爭機車2輛，於110年
    2月23日停放在臺北市○○區○○路0段000號前，因有未懸掛號
    牌在道路停車之違規事實，復經舉發機關查核該系爭機車2
    輛確有前開違規事實，乃逕行舉發並將該系爭機車2輛移置
    撫遠保管場等情，業據臺北市政府警察局大同分局違規事件
    答辯報告表記載綦詳(見本院卷第96頁)，復觀諸本院卷第93
    頁至第94頁所附「未懸掛號牌車輛管理系統」內之採證照片
    所示，亦可知本件舉發機關執勤員警係於2021/02/23 13:20
    時前往舉發違規現場處理，而在該處之機車停車格內及停車
    格右側外，分別見有二輛機車（即本件系爭機車2輛）停放
    且該2輛機車之後方號牌架上並無懸掛任何車牌，隨後舉發
    機關執勤員警即將該二輛未懸掛車牌之機車（即本件系爭機
    車2輛）拖吊至濱江第二保管場處理等情。此外，另參酌臺
    北市政府警察局大同分局110年11月22日北市警同分交字第1
    103038212號函文說明三所記載（見本院卷第89頁），復可
    知該系爭機車2輛經環保局通知拖吊移置保管場後，惟該系
    爭機車2輛之車主即原告及親屬並未切結放棄車輛所有權，
    亦未至公路監理機關辦理報廢事宜，相關報廢程序未臻完備
    ，即該系爭機車2輛於舉發當時非屬報廢之廢棄車輛，仍領
    有合法牌照，此見本院卷第97頁及第103頁所附之系爭機車2
    輛之機車車籍查詢資料內之「牌照狀態」、「狀態變動日」
    等欄位係記載：「廢棄逕行註銷」、「0000000」，亦可自
    明。準此堪認，原告所有系爭機車2輛，於110年2月23日13
    時20分許，在臺北市○○區○○路0段000號前，確有「汽車未懸
    掛號牌，於道路停車者（領有合法牌照）」之違規行為，被
    告據此以原處分裁罰原告，即均屬合法有據。
　3.至於原告雖以其因公司結束營業而暫時將系爭機車2輛停放
    在停車格內，待事後處理報廢事宜，即遭警開單處罰等情。
    惟依道路交通安全規則第8條規定，可知按汽車牌照包括號
    牌、行車執照及拖車使用證，為行車之許可憑證，如此，倘
    若系爭機車2輛將其原領用之有效號牌移除而未懸掛者，自
    不可再於道路停車，因此，如系爭機車2輛若欲繳回號牌而
    為報廢，亦應將系爭機車2輛先行移至非屬道路之處所後，
    始得加以停放。而查，依原告起訴狀內所陳，其卻仍將系爭
    機車2輛停放在道路上，則原告即應確保該2輛系爭機車有合
    法懸掛車牌，始可停放在道路上，然觀諸前揭本院卷第93頁
    至第94頁所附「未懸掛號牌車輛管理系統」內之採證照片所
    示，卻清楚可見舉發當時該2輛系爭機車均未有合法懸掛車
    牌。是以，原告不論是否因公司結束營業而僅暫時將系爭機
    車停放在道路上，原告仍應保持該2輛系爭機車處於合法懸
    掛車牌之狀態，但其疏未注意為之，則原告主觀上縱無故意
    ，亦有過失之可歸責事由甚明，從而，原告上開主張，自難
    採為撤銷原處分之理由。
(三)本件判決基礎已臻明確，兩造其餘攻擊防禦方法及訴訟資料
    ，經本院審核後，或與本案爭點無涉，或對於本件判決結果
    不生影響，爰無庸一一再加論述，爰併敘明。
(四)本件第一審裁判費新臺幣300元，應由敗訴之原告負擔，所
    以確定如主文第2項所示。
六、結論：原處分均無違誤，原告訴請撤銷為無理由，均應予駁
    回
    。
中　　華　　民　　國　　111 　年　　6 　　月　　14　　日
                  行政訴訟庭  法  官  楊志勇
上為正本係照原本作成。
如不服本判決，應於判決送達後20日內，向本院提出上訴狀，上
訴狀並應記載上訴理由，表明關於原判決所違背之法令及其具體
內容或依訴訟資料可認為原判決有違背法令之具體事實，並繳納
上訴費新臺幣750元。 其未表明上訴理由者，應於提出上訴後20
日內向本院補提理由書（上訴狀及上訴理由書均須按他造人數附
繕本），如逾期未提出上訴理由書者，本院毋庸再命補正，由本
院逕以裁定駁回上訴。
                              書記官 李懿淳
中　　華　　民　　國　　111 　年　　6 　　月　　14　　日